【裁判字號】    98,審訴,2235
【裁判日期】    981014
【裁判案由】    毒品危害防制條例
【裁判全文】
臺灣高雄地方法院刑事判決            98年度審訴字第2235號
公  訴  人  臺灣高雄地方法院檢察署檢察官
被      告  甲○○
上列被告因違反毒品危害防制條例案件，經檢察官提起公訴（98
年度毒偵字第2144號），本院以簡式審判程序審理，判決如下：
    主  文
甲○○施用第一級毒品，累犯，處有期徒刑玖月。扣案之第一級
毒品海洛因壹包（驗前淨重零點零伍伍公克，驗後淨重零點零肆
陸公克）沒收銷燬之。
    事  實
一、甲○○前因施用毒品案件，經本院以89年度毒聲字第7488號
    裁定送觀察、勒戒後，因認有繼續施用傾向，再以89年度毒
    聲字第8112號裁定令入戒治處所施以強制戒治，於民國90年
    6 月19日因停止戒治釋放付保護管束，於90年10月17日保護
    管束期滿，停止戒治處分未經撤銷視為執行完畢，並由臺灣
    高雄地方法院檢察署檢察官以90年度戒毒偵字第1166號為不
    起訴處分確定。復於前開強制戒治執行完畢釋放後5 年內，
    因再犯施用毒品罪，經本院於92年7 月21日以92年度訴字第
    1114號判決判處有期徒刑8 月確定，於93年9 月8 日縮刑期
    滿執行完畢。
二、詎甲○○仍不知戒絕毒癮，明知海洛因業經公告列為毒品危
    害防制條例第2 條第2 項第1 款之第一級毒品，不得非法持
    有、施用，竟基於施用第一級毒品海洛因之犯意，於98年3
    月24日15時許，在其友人（姓名年籍不詳、綽號「陀螺」之
    成年人）位於高雄市○○區○○街元帥廟附近之住處，以將
    海洛因摻入香菸內點燃吸食之方式，施用第一級毒品海洛因
    1 次。嗣於98年3 月24日15時20分，在高雄市○○區○○街
    三山街口，因行跡可疑為警盤查，警方自其外套左邊口袋內
    扣得海洛因1 包（驗前淨重0.055 公克、驗後淨重0.046 公
    克），並經其同意為警採尿送驗，檢驗結果呈嗎啡陽性反應
    ，而悉上情。
三、案經高雄市政府警察局楠梓分局移送臺灣高雄地方法院檢察
    署檢察官偵查起訴。
    理  由
一、被告甲○○所犯係死刑、無期徒刑、最輕本刑為3 年以上有
    期徒刑以外之罪，其於準備程序就前揭被訴事實為有罪之陳
    述，經受命法官告知簡式審判程序之旨，並聽取其與公訴人
    意見後，本院認無不得或不宜改依簡式審判程序進行之處，
    爰依刑事訴訟法第273 條之1 第1 項、第284 條之1 ，裁定
    本件由受命法官獨任進行簡式審判程序，合先敘明。
二、上揭事實，業據被告於本院審理時坦承不諱，且其於上開時
    間為警所採取之尿液，經送請高雄市立凱旋醫院檢驗結果，
    確呈嗎啡即海洛因代謝物陽性反應，有該院98年4 月6 日濫
    用藥物尿液檢驗報告（檢體編號：D98078號）、毒品案件尿
    液送驗編號與真實姓名對照表各1 紙附卷可稽。又扣案之白
    色粉末1 包，送請高雄市立凱旋醫院檢驗結果，含第一級毒
    品海洛因成分（檢驗前淨重0.055 公克，驗後淨重0.046 公
    克），有該院98年4 月7 日高市凱醫驗字第9736號濫用藥物
    成品檢驗鑑定書1 份在卷可考。據此，足徵被告上開自白核
    與事實相符，自可採為認定事實之證據，其施用第一級毒品
    之犯罪事實，堪以認定。
三、按毒品危害防制條例於92年7 月9 日修正公布，自93年1 月
    9 日施行，其中第20條、第23條將施用毒品之刑事處遇程序
    ，區分為「初犯」及「5 年內再犯」、「5 年後再犯」，依
    其立法理由之說明：「初犯」，經觀察、勒戒或強制戒治後
    ，應為不起訴處分或不付審理之裁定；經觀察、勒戒或強制
    戒治執行完畢釋放後，「5 年內再犯」者，因其再犯率甚高
    ，原實施之觀察、勒戒及強制戒治既已無法收其實效，爰依
    法追訴或裁定交付審理。至於經觀察、勒戒或強制戒治執行
    完畢釋放後，「5 年後再犯」者，前所實施之觀察、勒戒或
    強制戒治已足以遮斷其施用毒品之毒癮，為期自新及協助其
    斷除毒癮，仍適用「初犯」規定，先經觀察、勒戒或強制戒
    治之程序。從而依修正後之規定，僅限於「初犯」及「5 年
    後再犯」二種情形，始應先經觀察、勒戒或強制戒治程序。
    倘被告於5 年內已再犯，經依法追訴處罰，縱其第3 次（或
    第3 次以上）再度施用毒品之時間，在初犯經觀察、勒戒或
    強制戒治執行完畢釋放5 年以後，已不合於「5 年後再犯」
    之規定，且因已於「5 年內再犯」，顯見其再犯率甚高，原
    實施觀察、勒戒或強制戒治，已無法收其實效，即應依該條
    例第10條處罰（最高法院95年第7 次刑事庭會議決定意旨、
    95年度台非字第65號刑事判決意旨參照）。查本件被告因施
    用毒品案件，經本院裁定送觀察、勒戒後，因認有繼續施用
    傾向，再以裁定令入戒治處所施以強制戒治，於90年6 月19
    日因停止戒治釋放付保護管束，於90年10月16日保護管束期
    滿，停止戒治處分未經撤銷視為執行完畢，並由臺灣高雄地
    方法院檢察署檢察官以90年度戒毒偵字第1166號為不起訴處
    分確定，復於92年間因再犯施用毒品罪，經本院以92年度訴
    字第1114號判決判處有期徒刑8 月確定等情，有臺灣高等法
    院被告前案紀錄表1 份附卷可按，其於強制戒治執行完畢釋
    放後5 年內有再犯施用毒品之情事，揆諸上揭說明，雖本次
    施用海洛因之犯行距初犯經強制戒治執行完畢釋放日已逾5
    年，仍應依法論罪科刑。
四、論罪科刑及沒收部分：
    (一)核被告所為，係犯毒品危害防制條例第10條第1 項之施用
      第一級毒品罪。被告持有第一級毒品海洛因之低度行為，
      為其施用之高度行為所吸收，不另論罪。又被告前有如事
      實欄所示犯罪科刑及執行情形，有上開前案紀錄表可按，
      其於受徒刑之執行完畢後，5 年內故意再犯本件有期徒刑
      以上之罪，為累犯，應依刑法第47條第1 項規定加重其刑
      。
    (二)被告雖在本院審理中辯稱：我在警詢時提供我購毒的來源
      即「陀螺」，後來檢察官也因此查獲販毒者，所以應該符
      合減刑條件云云。惟查：
      1.按犯第4 條至第8 條、第10條或第11條之罪，供出毒品
        來源，因而查獲其他正犯或共犯者，減輕或免除其刑，
        毒品危害防制條例第17條第1 項定有明文。次按所稱「
        供出毒品來源，因而破獲者」，係指被告供出毒品來源
        之有關資料，諸如前手之姓名、年籍、住居所、或其他
        足資辨別之特徵等，使調查或偵查犯罪之公務員因而對
        之發動調查或偵查並破獲者而言。申言之，被告之「供
        出毒品來源」，與調查或偵查犯罪公務員對之發動調查
        或偵查並進而破獲之間，論理上須具有先後且相當之因
        果關係，非謂被告一有「自白」、「指認」毒品來源之
        人，而破獲在後，即得依上開規定予以減刑。若被告供
        出毒品來源者之前，調查或偵查犯罪之公務員已有確切
        證據，足以合理懷疑被告所供販賣毒品來源之人，則嗣
        後之破獲與被告「供出毒品來源」間，即欠缺先後且相
        當之因果關係，自不得適用上開規定予以減輕其刑（最
        高法院98年度台上字第3274號判決意旨參照）。
      2.查被告於本案98年3 月24日警詢係稱伊向「陀螺」購買
        毒品，但對於「陀螺」之真實姓名、年籍及聯絡方式均
        不知情等語，又另案被告蔡坤樹（即綽號陀螺）、林金
        水等人販賣毒品案件，係刑事警察監聽蔡坤樹、林金水
        等人之行動電話而於98年4 月28日循線查獲，被告則於
        98年6 月8 日於警詢證稱伊向「陀螺」購買海洛因等經
        過乙節，業據本院調閱臺灣高雄地方法院檢察署98年度
        偵字第12767 號、第13488 號起訴書、高雄市政府警察
        局左營分局98年4 月28日高市警左分偵字第0980001151
        0 號解送人犯報告書及98年6 月8 日被告之警詢筆錄附
        卷可稽（見本院卷第24頁至43頁）。是被告於上開販賣
        毒品案件查獲前並未指認毒品來源，縱然事後以證人身
        分供出來源，要與員警破獲上開毒品案件並無因果關係
        ，自不得依法減刑。
    (三)本院審酌被告前因施用毒品案件經觀察勒戒、強制戒治，
      並經法院判刑執行完畢，仍未能徹底戒絕毒品，復犯本案
      施用毒品罪，顯見其無戒毒悔改之意，有入監矯治之必要
      ；惟念其犯後坦承犯行，及施用毒品乃戕害自身健康，尚
      未直接對危害他人，反社會性不高等一切情狀，量處如主
      文所示之刑，以資懲儆。
    (四)扣案之第一級毒品海洛因1 小包（驗前淨重0.055 公克、
      驗後淨重0.046 公克），應依毒品危害防制條例第18條第
      1 項前段之規定，不問屬於被告與否，沒收銷燬之；其包
      裝袋因殘留微量海洛因毒品，而無析離之實益，爰視同毒
      品整體，併依前開規定沒收銷燬之。至鑑驗耗損部分既已
      滅失，毋庸宣告沒收銷燬，併此敘明。
據上論斷，應依刑事訴訟法第273 條之1 第1 項、第284 條之1
、第299 條第1 項前段，毒品危害防制條例第10條第1 項、第18
條第1 項前段，刑法第11條、第47條第1 項，判決如主文。
本案經檢察官黃齡慧到庭執行職務。
中    華    民    國    98    年    10    月    14    日
                  刑事第十庭  法  官  楊佩蓉
如不服本判決應於收受判決後10日內向本院提出上訴書狀，並應
敘述具體理由。其未敘述上訴理由者，應於上訴期間屆滿後20日
內向本院補提理由書(均須按他造當事人之人數附繕本)「切勿逕
送上級法院」。
中    華    民    國    98    年    10    月    14    日
                              書記官  許珈綺
附錄本案判決論罪科刑法條：
毒品危害防制條例第10條第1 項
施用第一級毒品者，處6 月以上5 年以下有期徒刑。


司法院資訊處製作；財團法人民間司法改革基金會備份。
